【裁判字號】    90,聲再,71
【裁判日期】    900516
【裁判案由】    聲請再審
【裁判全文】
台灣高等法院高雄分院刑事裁定                        九十年度聲再字第七一號
    再審聲請人
    即受判決人  甲○○
右列聲請人因詐欺案件，對於本院八十八年度上易字第二三六六號中華民國八十九年
三月二十二日確定判決（台灣高雄地方法院八十八年度自字第三四三號），聲請再審
，本院裁定如左：
    主  文
再審之聲請駁回。
    理  由
一、聲請意旨略以：
  (一)按因發現確實之新證據，足認受有罪判決之人，應受無罪判決者，得為受判決人
    之利益聲請再審，刑事訴訟法第四百二十條第一項第六款定有明文。
  (二)自訴人黃金油指訴聲請人以代購土地（代找土地）為由，向伊詐欺新台幣（下同
    ）二百萬元云云，並非真實。該二百萬元原係聲請人向自訴人借用，之後改為布
    施（雙方約定將聲請人所借款項轉為有條件布施，即其款項轉為捐給聲請人供建
    築淨德寺之用，自訴人則分得禪房一間供其終身靜修，並分得聲請人承租之一分
    地供其終身使用，並在寺內食宿終身免費，做為代價）。惟因聲請人聽信他人（
    小人）之言，該人教聲請人到法院不要說二百萬係借款，只說是布施款，就可沒
    事，致使聲請人於第一審未辯稱二百萬元係借款，而辯稱二百萬元係自訴人布施
    款，至被判決有罪，於提起上訴後仍將錯就錯，未改（補）稱兩百萬元本來係借
    款，而仍（只）稱係布施款，至遭駁回上訴判決確定。
  (三)因發現確實之新證據（郵政國內匯款執據一件及借據一件、授信約定書三件、授
    信約定書印鑑副卡一件），足以證明聲請人向自訴人借得二百萬後，有返還五十
    萬元之事實，以及將二百萬借給聲請人後，自訴人曾為連帶保證人幫助聲請人向
    銀行貸款興建淨德寺之事實。依據上開新證據，佐以前於一、二審所提出之證據
    ，應足以證明聲請人並無詐欺之犯行，而本案二百萬元係借款再改為布施，非聲
    請人所詐騙，聲請人應受無罪之判決，爰依刑事訴訟法第四百二十條第一項第六
    款，聲請再審云云。
二、按有罪之判決確定後，因發現確實之新證據，固得依刑事訴訟法第四百二十條第
    一項第六款為受判決人之利益聲請再審。為所謂「發現確實新證據」，必該證據
    係於判決確定前因未經發現不及調查斟酌，至其後始行發現者而言。倘其證據成
    立在判決確定後或於判決確定前為聲請人所明知，即非所謂發現之新證據，用以
    聲請再審，自非法所許，最高法院四十一年台抗字第一號判例、八十四年度台抗
    字第一四五號裁定意旨參照。
三、本件聲請人雖提出歸仁郵局八十六年七月二十九日郵政國內匯款執據一件及大眾
    商業銀行八十六年九月二十四日借據一件、授信約定書三件、授信約定書印鑑副
    卡一件，憑以證明系爭二百萬元係借款再改為布施，並非聲請人所詐騙款項之「
    新證據」。惟查：
  (一)上開文書證據均於原判決確定前即已存在（均係八十六年七月、九月間即存在）
    ，且上述五十萬元匯款數額甚鉅，又縱如聲請人所陳「自訴人曾為連帶保證人幫
    助聲請人向銀行貸款興建淨德寺」各情為真實，則此情就聲請人而言，自屬重要
    事項，衡諸常情，聲請人對上開文書證據理應妥善保存，堪認此為聲請人於原判
    決確定前所明知，是聲請人所陳上開文書證據係判決確定後始發現之「新證據」
    云云，即非可採，聲請人所提之上開文書證據，自核與刑事訴訟法第四百二十條
    第一項第六款所稱之「新證據」要件不合。
  (二)上開文書證據僅能佐認聲請人曾匯款五十萬元予自訴人及自訴人曾為聲請人擔任
    連帶保證人等情，尚不足以證明系爭二百萬元即為聲請人所指之「借款再改為布
    施」，而動搖原有罪確定判決所認定之事實，並為聲請人有利之判決，自難採為
    再審之理由。
  (三)原確定判決業已認定「無法證明聲請人曾與自訴人談及關於布施、捐獻之事」在
    卷（參原確定判決理由欄一、(六)，即判決書第七頁），是揆諸前開說明，本件聲
    請再審為無理由，應予駁回。
據上論斷，依刑事訴訟法第四百三十四條第一項，裁定如主文。
中    華    民    國         九十       年      五      月     十六     日
                              臺灣高等法院高雄分院刑事第六庭
                                  審判長法官  王憲義
                                        法官  陳啟造
                                        法官  張意聰
右正本證明與原本無異。
不得抗告。
                                      書記官  王婉蓉
中    華    民    國         九十       年      五      月     十八     日
                                                                      Ｈ


司法院資訊處製作；財團法人民間司法改革基金會備份。
